【裁判字號】    96,交上易,124
【裁判日期】    970220
【裁判案由】    過失傷害等
【裁判全文】
臺灣高等法院高雄分院刑事判決       96年度交上易字第124號
上  訴  人
即  被  告  己○○
上列上訴人因過失傷害等案件，不服臺灣屏東地方法院96年度交
易字第88號中華民國96年10月30日第一審判決（起訴案號：臺灣
屏東地方法院檢察署96年度調偵字第149 號），提起上訴，本院
判決如下：
    主  文
原判決撤銷。
己○○服用酒類，不能安全駕駛動力交通工具而駕駛，累犯，處
有期徒刑拾月，減為有期徒刑伍月；又因過失傷害人，處有期徒
刑參月，減為有期徒刑壹月又拾伍日；應執行有期徒刑陸月，如
易科罰金以新臺幣壹仟元折算壹日。
    事  實
一、己○○於民國（以下同）92年3 月17日犯酒後駕駛動力交通
    工具罪，經臺灣屏東地方法院檢察署檢察官於92年5 月29日
    以92年度偵字第1785號為緩起訴處分確定，於緩起訴期間內
    之92年10月6 日又犯酒後駕駛案件，再經臺灣屏東地方法院
    以92年度交簡字第219 號判決處有期徒刑3 月，其不服判決
    提出上訴，經臺灣屏東地方法院以92年度交簡上字第53號判
    決駁回上訴而確定，於93年4 月23日易科罰金執行完畢，前
    開緩起訴處分遂被撤銷，檢察官即以92年度撤緩偵字第7 號
    聲請簡易判決處刑，經臺灣屏東地方法院以93年度交簡字第
    8 號判決處有期徒刑2 月確定，於93年4 月23日易科罰金執
    行完畢，其駕駛執照亦因此被主管機關於93年9 月17日吊銷
    ；其又於93年9 月8 日再犯酒後駕駛案件，經臺灣屏東地方
    法院以93年度交簡字第737 號判決處有期徒刑5 月確定，而
    於93年12月24日易科罰金執行完畢；另於94年間又因誣告案
    件，經最高法院以94年度台上字第6284號判決處有期徒刑2
    月確定，於95年4 月20日縮刑期滿執行完畢（以上均構成累
    犯）；又於95年2 月20日犯酒後駕駛等案件，經臺灣屏東地
    方法院以95年度交簡字第222 號判決就其酒後駕駛部分處有
    期徒刑6 月，其不服判決提起上訴，經臺灣屏東地方法院以
    95年度交簡上字第30號判決駁回其此部分上訴而判決確定，
    於96年3 月5 日易科罰金執行完畢（此部分未構成累犯）。
    詎其猶不知悔改，於95年12月8 日下午2 時30分許，與其友
    人庚○○、辛○○等一起在辛○○位於屏東縣恆春鎮○○路
    140 巷38號之住處內，共飲用高粱酒約2 瓶後，於同日下午
    4 時許，明知其當時已因飲酒精神狀態不佳，無法安全駕駛
    動力交通工具，猶駕駛車牌號碼JB─4749號自用小客車，搭
    載庚○○及辛○○2 人，沿屏東縣恆春鎮○○路125 巷由東
    往西方向行駛，於同日下午4 時29分許，駛至該路段與屏東
    縣恆春鎮○○路125 巷35弄之無號誌之交岔路口（下稱「事
    故路口」）時，本應注意汽車行駛時，駕駛人應注意車前狀
    況，並隨時採取必要之安全措施，且行經無號誌之交岔路口
    ，應減速慢行，作隨時停車之準備，而依當時天氣晴、日間
    自然光線、柏油路面乾燥無缺陷亦無障礙物、視距良好等客
    觀情形，並無不能注意之情事，因其飲酒後反應遲鈍、注意
    力不集中，疏未注意車前狀況、減速慢行，仍以高速通過事
    故路口，適有丙○○騎乘車牌號碼PYA ─060 號重型機車，
    沿恆南路125 巷35弄由南往北方向行駛通過事故路口，亦疏
    未注意行至無號誌之交岔路口，車道數相同時，同為直行車
    者，左方車應暫停讓右方車先行，於發現己○○所駕駛之上
    開自小客車駛近之際，雖試圖將機車車頭向左轉以閃避該自
    小客車，仍閃避不及，其機車前斜板右緣因此撞上己○○所
    駕駛之自小客車左前輪上方與左前車門前方間之車身處，丙○○當場人車倒地，受有頸部挫傷合併腦震盪、舌前部撕裂
    傷、左右側小腿多處擦挫傷等多處傷害。嗣於同日下午4 時
    35分許，警方獲報到場處理，並委託南門醫院對己○○抽血
    檢測其血液中所含酒精之濃度，而於同日下午6 時40分許，
    測得其血液酒精濃度高達228MG/DL（換算成呼氣所含酒精濃
    度為每公升1.14毫克），而查知上情。
三、案經丙○○訴由屏東縣警察局恆春分局移送臺灣屏東地方法
    院檢察署檢察官偵查起訴。
    理  由
壹、證據能力部分：
    按傳聞法則之重要理論依據，在於傳聞證據未經當事人之反
    對詰問予以核實，乃予排斥，惟若當事人已放棄對原供述人
    之反對詰問權，於法院審判時表明同意該等傳聞證據可作為
    證據，基於證據資料愈豐富，愈有助於真實發現之理念，並
    貫徹刑事訴訟法修法加重當事人進行主義之精神，確認當事
    人對於證據能力有處分權之制度，傳聞證據經當事人同意作
    為證據，法院認為適當者，亦得為證據；另當事人於調查證
    據時，對於傳聞證據表示「沒有意見」、「對於證據調查無
    意見」，而未於言詞辯論終結前聲明異議，應視為已有將該
    等傳聞證據採為證據之同意，此刑事訴訟法第159 條之5 定
    有明文。查本判決所採用之下列屬於傳聞證據之證據，經審
    判長提示並告以要旨後，檢察官、上訴人己○○均知該證據
    為審判外之言詞陳述及書面證據，惟均未於言詞辯論終結前
    表示異議，審酌上開證據作成之過程並無不適當之情形，又
    對於被告涉案之事實具有相當之關聯性，依刑事訴訟法第15
    9 條之5 規定具有證據能力。
貳、實體方面：
一、訊之上訴人己○○固不否認其於案發前有飲用高梁酒，案發
    時其確實在上開自小客車上，而在行經事故路口之時與告訴
    人丙○○所騎乘之上開機車發生車禍之事實，惟矢口否認犯
    行，辯稱：當時車子是庚○○駕駛的，我係坐在駕駛座旁之
    乘客座，本案係告訴人騎機車來撞我乘坐之自小客車云云。
    惟查：
（一）上訴人己○○於前述時地飲酒後駕駛上開自用小客車，於
      案發時間，行經事故路口與告訴人所騎乘之機車發生碰撞
      之事實，業經證人即案發時乘坐在上開自小客車上之庚○○於警偵訊、辛○○於警偵訊及原審審理時一致證稱：我
      們與被告在案發前一起飲酒，飲酒後係被告駕駛上開自小
      客車搭載我們，行經事故路口與告訴人機車發生車禍等情
      （見警卷第5 、6 頁、16頁背面，原審卷第38頁），而事
      故發生時確係由上訴人駕駛上開自小客車，並經證人即告
      訴人丙○○於警偵訊、原審審理時，及證人乙○○於警詢
      、證人甲○○於原審審理中之陳述屬實（見警卷第13頁背
      面、第19頁、偵查卷第9 、10頁、原審卷第34、40頁），
      參以上訴人於警詢中自承其與證人庚○○、辛○○均係朋
      友關係，並無仇恨，與告訴人原本亦不相識（見警卷第2
      、4 頁），而證人乙○○、甲○○亦與上訴人己○○素不
      相識（見警卷第20、23頁），本院審理時前開證人庚○○
      、辛○○、乙○○、甲○○亦均陳稱係上訴人己○○開車
      （見97年2 月4 日本院審判筆錄），上開證人應無可能如
      此異口同聲地設詞誣陷上訴人己○○之理，且衡情亦無此
      動機，渠等之證詞堪值採信，本案係上訴人己○○駕車肇
      事已足認定。至於上訴人聲請傳喚之證人戊○○，經傳喚
      未到，又戊○○雖於審理時證稱其目睹案發時係男生開車
      云云，然證人甲○○於審理時明確證稱當時僅有其目睹車
      禍之經過，係其大喊發生車禍一事後，乙○○跟其他人才
      出來等語（見原審卷第34頁背面），且上訴人己○○於警
      詢、偵訊中亦始終未提及有此名目擊證人之存在，證人戊○○當時是否有在場目擊已非無疑，又經原審命該證人戊○○當庭標示出上訴人己○○之自小客車受撞之部位，明
      顯與卷附該自小客車車損相片所示之受撞凹陷位置相去甚
      遠，此有證人戊○○當庭繪製之圖示及車損相片附卷可資
      比對（見原審卷第43頁、警卷第61、62頁），而其所證當
      時2 車撞擊之力道不大，亦與告訴人證稱當時撞擊力道很
      大等語（見原審卷第39頁背面），及前開車損相片所示之
      上開自小客車左前輪上方與左前車門前方之間之車體嚴重
      凹陷之情形不符，另其所證告訴人被撞後並未飛離機車，
      係直接倒地，亦與告訴人丙○○、證人甲○○於原審審理
      時所證相悖（見原審卷第34頁背面、36頁、40頁），證人
      戊○○所為證詞既有前述諸多瑕疵，其究有無目擊案發經
      過，已有懷疑，況有關上訴人己○○究係如何得知證人戊○○目擊案發過程一節，上訴人己○○於原審準備程序時
      稱：是證人戊○○自己來我家找我，他說被害人很可惡，
      我救她，她還告我，還要叫我賠償，我問證人住址，他才
      告訴我的云云（見原審卷第19頁），顯與證人戊○○於原
      審所證：沒有人知道我從案發路口經過，我從來都不認識
      被告，被告不知道是如何打聽到我的，可能是有人跟她說
      的，我不知道是何人跟他說的，她到我家來找我，她沒有
      跟我說何人跟她講說要來找我，我也沒有問她為何知道要
      找我云云（見原審卷第35頁背面）出入甚大，亦與常情相
      悖，益見證人戊○○於原審之證述，顯係迴護之詞，不足
      採信。另上訴人己○○另聲請傳喚之證人丁○○亦於原審
      證稱未見到何人駕駛上開自小客車，未目擊案發經過等語
      （見原審卷第74頁正反面），本院審理時丁○○陳稱：是
      發生車禍後我才到場等語（見97年2 月4 日本院審判筆錄
      ），既是車禍後才到，亦不足為上訴人己○○有利之證明
      ，是上訴人己○○於案發時地駕駛上開自小客車肇事一事
      ，已足認定。
（二）按刑法第185 條之3 規定所謂「不能安全駕駛」，乃抽象
      危險犯，並不以發生具體危險為必要，對於呼氣酒精濃度
      已達每公升0.55毫克（0.55MG／L） 以上，肇事率為一般
      正常人之10倍，認為已達不能安全駕車之標準，此業經法
      務部88年5 月18日以法88檢字第001669號函告週知，應為
      絕對不能安全駕駛動力交通工具。又當人飲酒後，若以呼
      氣酒精濃度測試器測得之呼氣濃度達到每公升0.5 毫克時
      ，反應較慢，感覺減低，將影響駕駛；達到每公升0.75毫
      克時，思考與個性行為均會改變；達到每公升1.0 毫克時
      ，步態不穩，噁心嘔吐，精神混惑不清晰；達到每公升1.
      5 毫克時，說話不清楚，感覺喪失，視力模糊；達到每公
      升2.0 毫克時，體溫與血糖均降低，肌肉控制差，甚至會
      導致癲癇發作；達到每公升3.5 毫克時，則已經神智不清
      ，反射減低，甚至呼吸抑制，亦業據行政院國軍退除役官
      兵輔導委員會臺北榮民總醫院以88年8 月5 日（88）北總
      內字第26868 號函釋明確。查上訴人己○○肇事後經測得
      其血液中酒精濃度高達228MG/DL，換算成呼氣所含酒精濃
      度為每公升1.14毫克等情，有屏東縣警察局交通事故當事
      人酒精測定紀錄表所附南門醫院特殊檢驗報告單1 份在卷
      可按，則依據上開研究報告有關駕駛人酒後駕車行為表現
      之結論，足認上訴人己○○因飲酒已至駕駛技巧障礙，精
      神混惑不清晰，而達不能安全駕駛動力交通工具之程度，
      佐以上訴人己○○於查獲、測試及詢問過程中，有胡言亂
      語、含糊不清、意識模糊、注意力無法集中、多話、滿身
      酒味之情形，有刑法第185 條之3 案件測試觀察紀錄表1
      份附卷足憑（見警卷第32頁），以及證人丙○○、甲○○
      、乙○○所證，上訴人己○○於肇事後下車，竟在現場胡
      鬧，大聲謾罵告訴人，並動手拖拉告訴人（見警卷第14頁
      、19、22頁背面、原審卷第34頁），益徵上訴人己○○當
      時已因飲用酒類而達不能安全駕駛動力交通工具之程度至
      明，其此部分犯行亦足認定。
（三）又查事故發生時，上訴人己○○駕駛上開自小客車沿屏東
      縣恆春鎮○○路125 巷由東往西方向行駛通過事故路口，
      告訴人則係騎乘前開機車沿恆南路125 巷35弄由南往北方
      向通過事故路口，上訴人己○○之自小客車左前側車身與
      告訴人之機車前端在事故路口內發生碰撞，告訴人因此而
      人車倒地，受有頸部挫傷合併腦震盪、舌前部撕裂傷、左
      右側小腿多處擦挫傷等傷害等情，業經證人庚○○、辛○○、甲○○及告訴人於警詢中證稱當時2 車之行車方向屬
      實，此外並有道路交通事故調查報告表（一）、（二）道
      路交通事故現場圖、南門醫院診斷證明書各1 份及事故現
      場及車損相片等在卷可稽（見警卷第34至37、53至62頁）
      ，而事故路口係無號誌之交岔路口，有前開道路交通事故
      調查報告表（一）可證，再依證人即告訴人丙○○與證人
      甲○○於警偵訊及原審證稱：被告駕車通過上開事故路口
      時，速度甚快，未減速直接通過該路口等語（見警卷第14
      頁、偵卷第10頁、原審卷第34頁背面），足認本件確係上
      訴人己○○於駕車前飲用大量酒類，因此精神不濟且注意
      力減退，在通過事故路口時，疏未注意該路口有無其他車
      輛通過，且未減速慢行，即直接以高速通過該路口，不慎
      與告訴人所騎乘之機車相撞而肇事無疑。至於告訴人及證
      人甲○○固證稱案發時告訴人係騎乘機車停在路邊，讓被
      告之自小客車先行通過，遭被告之自小客車直接撞上云云
      ，然觀諸卷附車損相片與證人即本件承辦員警楊文榮在原
      審所為證詞，上訴人己○○之自小客車因本件車禍之損壞
      部位應係該車左前輪上方與左前車門前方之間之車殼凹陷
      ，而告訴人之機車則係前斜板之右緣受損（見警卷第58、
      61頁、原審卷第36頁背面），經原審命警員楊文榮測量上
      訴人己○○上開自小客車車損範圍之高度，測得該車損範
      圍與地面之垂直距離約為55至75公分，而以與告訴人上開
      機車同型之機車測量結果，機車前斜板右緣之上下端距離
      地面之垂直高度約50至75公分，有測量相片附卷可憑（見
      原審卷第64、67、68、69頁），高度堪稱相符，可見本件
      肇事經過，應係告訴人騎乘機車正欲通過事故路口之際，
      發現上訴人己○○駕駛自小客車沿屏東縣恆春鎮○○路12
      5 巷由東往西方向駛近，以未減速之狀態亦欲通過該路口
      ，其見狀恐被撞上，立即將車頭向左轉，試圖閃避，惟仍
      閃避不及，其機車前斜板右緣仍與上訴人己○○所駕駛之
      自用小客車左前側車身發生碰撞，方會造成前述車損情形
      。
（四）按行經無號誌之交岔路口，應減速慢行，作隨時停車之準
      備，又汽車行駛時，駕駛人應注意車前狀況，並隨時採取
      必要之安全措施，道路交通安全規則第93條第1 項第2 款
      、第94條第3 項分別訂有明文。上訴人己○○為一正常成
      年人，且曾考領有普通小型車駕駛執照（見警卷第44頁）
      ，對此應知之甚明，而依當時天氣晴、日間自然光線、柏
      油路面乾燥無缺陷亦無障礙物、視距良好等客觀情況，有
      前開道路交通事故調查報告表（一）在卷可憑，亦無任何
      不能注意之情事，竟於飲酒後，注意力已明顯降低，猶駕
      駛車輛上路，且於通過無號誌之交岔路口時，疏未注意車
      前狀況及減速慢行，貿然通過該事故路口，致告訴人騎乘
      機車閃避不及，而發生碰撞，告訴人因而倒地受有上開傷
      勢，被告確有前述過失無訛，且其過失與告訴人之受傷，
      顯然具有相當因果關係。再按汽車行駛至無號誌之交岔路
      口，支線道車應暫停讓幹線道車先行，未設標誌、標線或
      號誌劃分幹、支線道者，少線道車應暫停讓多線道先行，
      車道數相同時，轉彎車應暫停讓直行車先行，同為直行車
      或轉彎車者，左方車應暫停讓右方車先行，道路交通安全
      規則第102 條第1 項第2 款亦訂有明文，而如前所述，本
      件告訴人確有左方車未暫停讓右方車先行之違規行為，而
      就本件車禍之發生亦有過失，然此仍無解於上訴人己○○
      過失刑責之成立。
    綜上所述，因本院審理時證人即肇事小客車之乘客庚○○、
    辛○○、證人即被害人甲○○、目擊證人乙○○均一致陳稱
    係上訴人己○○開車（見97年2 月4 日本院審判筆錄），且
    該肇事車輛係上訴人己○○所有之小客車，足證確係上訴人
    己○○駕車肇事無誤，上訴人己○○所辯非伊駕車云云，係
    卸責之詞，不足採信，其犯行已堪認定。
二、核上訴人己○○所為，係犯刑法第185 條之3 之酒後駕駛動
    力交通工具罪及第284 條第1 項前段之過失傷害罪。上訴人
    己○○所犯上開2 罪間，犯意個別，行為互殊，應予分論併
    罰。又上訴人己○○之駕駛執照業經吊銷，有公路監理電子
    閘門證號查詢汽車駕駛人查詢資料1 紙附卷可憑（見警卷第
    44頁），其無照復酒醉駕車，因而致告訴人受傷，依法應負
    前開過失傷害刑責，應依道路交通管理處罰條例第86條第1
    項規定，就過失傷害部分加重其刑（有關該項加重其刑之規
    定，其加重事由為列舉規定，行為人僅符合其一即構成加重
    其刑之要件，僅加重一次即可，毋庸再遞加其刑，臺灣高等
    法院87年法律座談會第56號研討意見同此）。再上訴人己○○前有如事實欄所示之科刑及執行情形，有臺灣屏東地方法
    院檢察署刑案資料查註紀錄表、臺灣高等法院被告前案紀錄
    表各1 份附卷足憑，是其於刑之執行完畢後5 年內，故意再
    犯上開酒後駕駛罪，就其所犯酒後駕駛罪部分，應依刑法第
    47條第1 項加重其刑。
三、原審予以論科，固非無見，惟查：（一）過失傷害罪之法定
    最重本刑為有期徒刑6 月，本件告訴人丙○○所受之傷為頸
    部挫傷合併腦震盪、舌前部撕裂傷、左右側小腿多處擦挫傷
    ，丙○○於車禍發生後不久即能站起，其傷勢為皮肉傷並非
    嚴重，而丙○○有左方車未暫停讓右方車先行之過失，惟原
    審仍量處法定最高之有期徒刑6 月，其量刑尚嫌過重。（二
    ）酒後駕車法定最重本刑為有期徒刑1 年，上訴人己○○固
    有數次酒後駕車前科，惟以前量刑均未逾6 月，此次遽量處
    有期徒刑1 年2 月，有因有減刑而予加重之嫌，其量刑亦嫌
    過重。上訴人己○○上訴否認駕車肇事，雖無理由，惟原判
    決既有可議，自應予撤銷改判。審酌上訴人己○○前曾酒後
    駕車數次，駕駛執照被吊銷，仍未加警惕，此次又犯酒後駕
    車過失肇事，告訴人受傷尚非嚴重，僅係皮肉挫傷等一切情
    狀，爰就酒後駕車部分，量處有期徒刑10月，就過失傷害部
    分，量處有期徒刑3 月。又上訴人己○○所犯酒後駕車罪及
    過失傷害罪，在中華民國96年4 月24日以前，其罪刑合於減
    刑條件，應依中華民國96年罪犯減刑條例第2 條第3 款規定
    ，分別減其宣告刑刑期2 分之1 為有期徒刑5 月、1 月又15
    日，並定其應執行刑為有期徒刑6 月，並諭知如易科罰金以
    新台幣1 千元折算1 日。
據上論結，應依刑事訴訟法第369 條第1 項前段、第364 條、第
299 條第1 項前段，道路交通管理處罰條例第86條第1 項，刑法
第185 條之3 、第284 條第1 項前段、第47條第1 項、第51條第
5 款、第41條第1 項前段，刑法施行法第1 條之1 ，中華民國九
十六年罪犯減刑條例第2 條第3 款、第7 條、第9 條，判決如主
文。
本案經檢察官許月雲到庭執行職務。
中    華    民    國    97    年    2     月    20    日
                      刑事第六庭  審判長法  官  王憲義
                                        法  官  邱永貴
                                        法  官  張盛喜
以上正本證明與原本無異。
不得上訴。
中    華    民    國    97    年    2     月    20    日
                                        書記官  黃一秋
附錄本件判決論罪科刑法條：
刑法第185條之3：
服用毒品、麻醉藥品、酒類或其他相類之物，不能安全駕駛動力
交通工具而駕駛者，處1 年以下有期徒刑、拘役或3 萬元以下罰
金。
刑法第284條第1項
因過失傷害人者，處6 月以下有期徒刑、拘役或5 百元以下罰金
，致重傷者，處1 年以下有期徒刑、拘役或5 百元以下罰金。


司法院資訊處製作；財團法人民間司法改革基金會備份。
